【裁判字號】    99,訴,48
【裁判日期】    990331
【裁判案由】    虛報進口貨物
【裁判全文】
高雄高等行政法院判決
                                        99年度訴字第48號
                                 民國99年3月24日辯論終結
原      告  甲○○○○○○
訴訟代理人  徐嘉男  律師
被      告  財政部高雄關稅局
代  表  人  乙○○
訴訟代理人  丙○○
            丁○○
上列當事人間虛報進口貨物事件，原告不服財政部中華民國98年
11月23日台財訴字第09813022140號訴願決定，提起行政訴訟，
本院判決如下：
    主  文
原告之訴駁回。
訴訟費用由原告負擔。
    事實及理由
一、事實概要︰
    緣原告委由贊一有限公司（下稱贊一公司）於民國97年4月2
    8日向被告報運進口中國大陸產製紅茶乙批（進口報單號碼
    ：第BG/97/ZV05/0002號第1項），被告查驗結果，來貨外包
    裝紙箱標示內容物為烏龍茶，與原申報不符，嗣檢樣送請行
    政院農業委員會茶葉改良場（下稱茶葉改良場）鑑定結果，
    確認實到貨物為「經高溫烘焙之部分發酵茶」，應歸列貨品
    分類號列第0902.40.20.00-7號「部分發酵茶，每包超過3公
    斤」，輸入規定F01（輸入商品應依照行政院衛生署發布「
    輸入食品查驗辦法」規定，向經濟部標準檢驗局申請辦理輸
    入查驗）、MWO（大陸物品不准輸入），且來貨不在「開放
    小三通貨品明細」表列准許輸入之大陸物品，經審理後認原
    告虛報進口貨物名稱，逃避管制之違章成立，乃參據財政部
    關稅總局驗估處簽復查價結果，依海關緝私條例第37條第3
    項轉據同條例第36條第1項、第3項規定，處貨價1倍之罰鍰
    計新台幣（下同）272,700元，併沒入貨物。原告不服，申
    請復查，未獲變更，提起訴願，亦遭駁回，遂提起本件行政
    訴訟。
二、本件原告主張︰
（一）原處分等徒以申報貨名與實際進貨物品不同，認定原告「
      虛報貨名」、「涉及逃避管制」而違反海關緝私條例第37
      條，且未經舉證即認定原告有過失，顯已違法：
    1.原處分等以「申報貨名與實際來貨是否相符」作為判斷是
      否違反海關緝私條例第37條之唯一理由，並未具體指摘或
      證明行為人是否有「虛報」、「逃避管制」之故意過失。
      因海關緝私條例第37條所稱「虛報」之文義，當係指行為
      人主觀上明知實際進口貨物之名稱、數量或重量、品質、
      價值或規格等，卻故意申報錯誤資訊；且同條規定所稱「
      逃避管制」，自指行為人明知管制及違法行為與事實之存
      在，卻故意加以逃避而言，是該條之適用，必須以行為人
      具有主觀上之故意為要件，此乃文義解釋上當然之理。更
      何況，事實上亦無法想像會有「過失虛報」或「過失逃避
      管制」之可能存在，故本條之處罰，應以行為人具有故意
      為限。又吳庚大法官於其「行政法之理論與實用」一書中
      ，亦明確指出系爭海關緝私條例作為處罰對象之「虛報」
      「私運」「偷漏關稅」「逃避管制」或「規避檢查」等，
      其文義解釋顯係指有確定故意或不確定故意而言，故本件
      應以原告主觀上確有故意為要件，始能對原告課罰。惟被
      告就原告提出海關緝私條例第37條應限於故意之主張，置
      若罔聞，仍作成原處分、復查決定及訴願決定，誠如吳庚
      大法官所言，主管機關常棄文義於不顧，只知處罰不問故
      意或過失，而不知處罰性之法律應作嚴格解釋之法理，其
      所作成之處分違法甚明，自應予以撤銷。
    2.按海關緝私條例第37條之文義，其處罰並不及於過失已如
      前述，縱認系爭規定之處罰可及於過失，亦不能未經舉證
      即推定原告有過失。蓋行政罰法第7條第1項已明定：「違
      反行政法上義務之行為非出於故意或過失者，不予處罰。
      」是法律既已明確針對行政罰之主觀要件予以明文規範，
      且有意地排除推定過失、舉證責任倒置之概念，則基於人
      民基本權之保障、法律保留原則，以及行政罰法第4條之
      處罰法定原則（相當於刑法上罪刑法定原則）等憲法原則
      與法律規定，自應適用行政罰法第7條之規定，課行政機
      關以舉證證明行為人有故意過失之義務與責任，始屬適法
      ，而不能以司法院釋字第275號解釋，推卸行政機關應舉
      證證明行為人有主觀故意或過失之責任，以符「基本權的
      最有利原則」。且鈞院95年度訴字第1126號判決亦認為：
      「故意過失之要求，是避免行為人不知有法律上義務存在
      ，或不知其行為違反義務，『徒因事實上有違反義務之舉
      動』，即予處罰，無論對行為人或第三人，皆不能產生維
      持行政秩序之儆戒作用，準此，海關欲科納稅義務人逃避
      管制之罰鍰，除證明該受罰人有違章行為之客觀因果關係
      事實外，更應證明該受罰者有逃避管制之故意或過失，即
      有主觀責任判斷之必要。再者，行為人是否具有過失責任
      ，仍須違反一定注意義務或對於違反行政義務之事實有預
      見可能性，始有過失可言。」再者，法務部亦在公開網站
      資訊中指出，司法院釋字第275號解釋所採取的推定過失
      責任，雖將無過失之舉證責任移轉予行為人，然查現代民
      主法治國家對於人民違反行政法上義務欲加以處罰時，應
      由國家負證明行為人有故意或過失之舉證責任，方為保障
      人權之進步立法，故行政罰法第7條將行政罰之責任要件
      明文規定為須具備故意或過失，應係屬對人民較為有利之
      立法等，皆可證國家負證明行為人有故意或過失之舉證責
      任。惟原處分等均僅以「申報貨名與實際來貨是否相符」
      為由，作為認定原告是否違反虛報貨物名稱而逃避管制之
      依據，縱原處分等認定申報貨名與實際來貨不符，充其量
      只能說明客觀上存有「貨物名稱不符」之情形，至於原告
      是否及如何「虛報」貨物名稱、「逃避管制」，被告就此
      依法本應具體指摘並負舉證責任，卻根本未就此要件具體
      指摘與舉證，豈能輕率的認定原告違反海關緝私條例第37
      條之規定？職是，原處分等徒以原告進口貨物經檢驗為「
      半發酵烏龍茶」之客觀結果，即遽率認定原告有虛報貨名
      而逃避管制之情，對行為人之主觀是否具有故意（原告認
      為僅能處罰故意而不及過失已如前述）、如何「虛報」貨
      名與「逃避管制」，則均無任何舉證證明，被告顯已違法
      並侵害原告憲法所保障之基本權利，自應予撤銷，始符法
      治。
（二）原告自始即依法申報進口系爭貨物，並無虛報貨物品名與
      逃避管制之故意，業經檢察官詳細偵查後作成不起訴處分
      書所肯認，原處分等之認事用法，顯有違誤：
    1.查原告與中國大陸廈門市利安茶葉有限公司（下稱廈門利
      安公司）於97年3月15日所訂定之售貨合同（SALES CONT-
      RACT）所載，原告所訂購者確為「其他紅茶」（OTHER RE
      D TEA），此有售貨合同可稽，足證原告當時訂約所欲進
      口之貨物，確為性質上屬於全發酵之「其他紅茶」，進口
      時亦均如實按售貨合同申報，原告顯然係誠實申報，並無
      任何虛報或逃避管制之故意與行為存在。此外，廈門利安
      公司亦以函文明確說明表示，其係依當地規定標明產地之
      原料名稱為烏龍茶，而當地屬於烏龍茶種之茶葉原料，本
      可製成烏龍茶、鐵觀音、紅茶、包種茶等產品，「本次所
      交之貨品，係經過全發酵之『條狀紅茶』，為已配合貴方
      之所需要，在焙火時係以輕火烘焙，所以顏色較淡些，但
      可由茶湯顏色，看出係為紅色（以泡4-5分鐘為準）」等
      語。由此益見，原告當時主觀上欲向廈門利安公司訂購且
      實際所訂購者，確實係全發酵之紅茶，並非半發酵之烏龍
      茶，且廈門利安公司亦認為其所裝運者為經過全發酵之條
      狀紅茶，由此顯見，原告在本件系爭貨物之進口與申報上
      ，並無指示不詳或不足之情況，銷售方對於原告所欲訂購
      者係全發酵之紅茶，並無誤認，原告實已善盡訂購之一方
      所能注意之程度，根本無任何故意過失可言。
    2.而本件系爭貨物因遭扣押，經法務部調查局福建省調查處
      以涉嫌違反懲治走私條例第2條第1項有關「私運管制物品
      」之規定，移送福建金門地方法院檢察署偵辦，業經該署
      詳細調查並審酌相關事證後，認定原告並無任何主觀上之
      故意，故不符「私運」之要件，因而作成不起訴處分書。
      另據不起訴處分書第3頁第（三）點所述，我國與大陸地
      區間，目前尚有諸多問題未獲解決，各種制度與相關規定
      間難免存有差異，本可能出現我方認定屬於半發酵烏龍茶
      ，而彼方認定係屬其他紅茶之情形。況我國主管機關「對
      於何種茶葉係屬其他紅茶（發酵）之品項範圍，未有任何
      相關更細緻具體之規定，則本件得否逕以前揭鑑定機關之
      鑑定結果，即據以認定上開查扣之茶葉係屬半發酵之烏龍
      茶，而為管制進口之物品，亦誠屬有疑。」是在彼此認知
      差異以及相關規範未臻具體明確下，單以鑑定結果認定系
      爭貨物係半發酵烏龍茶，即逕認為管制進口之物品，卻對
      相關規範欠缺細緻規定、系爭貨物是否確屬管制進口物品
      乙節，未能善盡調查能事，其所為之課罰與沒入處分，自
      有未洽，顯屬粗率違法之認定，該處分自應予撤銷。縱算
      被告有確切法規依據及證據，仍堅持認定系爭貨物確實並
      非我國海關稅則及小三通開放進口之「其他紅茶」而屬「
      半發酵烏龍茶」（惟原告否認之），但原告並無任何故意
      過失可言已如前述；且事實情況亦顯示，售貨方亦認為其
      所裝運者為其他紅茶，故本件顯係兩岸對茶葉品項範圍之
      具體認定標準欠缺所致，此有上開不起訴處分書所為之認
      定可資參照，原告實無可歸責之處，依法即不應課以行政
      罰。且，問題既在茶葉品項範圍及兩岸間認知上以及相關
      認定標準之欠缺或不一所致，則至多僅能認係售貨方「誤
      裝」貨物，此時依關稅法第62條第1項及同法第96條第1項
      規定，進口貨物因誤裝須退運出口者，得向海關申請核准
      原貨退運出口，至不得進口之貨物，海關應責令限期辦理
      退運，而非沒收系爭貨物。然原處分等所持見解，將「誤
      裝」情形以「虛報」涵蓋之，顯違反事理，邏輯上顯有重
      大謬誤，在原處分等怠於舉證，一昧將申報與實際來貨不
      同之情形，歸咎於人民未盡注意義務，並認定為係「虛報
      」，顯屬置人民基本權利之保障如無物，違法情節已十分
      重大，且如此解釋適用法律，關稅法有關誤裝退運之相關
      規定，亦將完全遭架空而成為具文，其違法甚明，實應速
      予撤銷原處分等，始符法治。
    3.行政機關作成行政處分時，按行政程序法第36條、第43條
      規定，應斟酌對當事人有利及不利之全部陳述及證據，依
      據論理及經驗法則作成判斷。然原處分等否定售貨合同等
      文書之證據力，有意忽略對原告有利之證據，又被告本應
      負證明原告具主觀故意之責任，在未舉證證明原告有主觀
      故意之下，對原告所提文書證據，豈能簡單以一句「僅係
      私文書，未經權責單位證明，不具公信力」，即予推翻？
      況，原告簽訂售貨合同時，豈能預料事後會發生本件訟爭
      ，而事先預作公證或證明？又怎能期待並要求人民每簽訂
      售貨合同時，均一定須耗資費力地進行公證？復查決定以
      此種不符商業運作事實之要求來苛責原告，不僅不符常情
      ，又以臆測方式認為原告係冀圖卸責免罰而妄加挑剔，此
      顯非法治國家所應然。再者，售貨合約上確實約定進口發
      酵紅茶，發貨方即廈門利安公司亦出具說明函解釋其出貨
      品確為發酵紅茶，原告自始至終確實皆認為所訂購與進口
      者係其他紅茶，絕無虛報及逃避管制之意，甚為明確。誠
      如前揭不起訴處分書所指出，原告倘真欲虛報貨物名稱來
      逃避管制，依照一般經驗法則，又豈會在外箱上明顯標示
     「烏龍茶」而故意引人注目？原處分等就前開可證明原告
      主觀上並無故意虛報貨物名稱而逃避管制之顯而易見的事
      實，刻意避而不談，僅以：「衡諸經驗法則，當以鑑定之
      證據力為強」為由，忽略上開證據所彰顯出：原告確實所
      欲進口的為發酵紅茶、出貨方所出售者亦為發酵紅茶之事
      實，遽率以私文書不具證據力為由，恣意捨棄對原告有利
      之證據，已違背行政程序法應依調查結果認定事實之規定
      ，顯然違法。
    4.原處分等以行政罰與刑罰有別而否定不起訴處分之認定，
      更屬違法率斷，應予撤銷。蓋從行政罰法之立法，所揭櫫
      之處罰法定原則、故意過失、責任能力等規定，均與刑法
      論理相通，學界通說亦早已揚棄行政罰與刑罰有質的區別
      ，而普遍認為僅有量的區別而已；更何況，原告係以上開
      不起訴處分所認定之事實與理由，據以主張並證明原告並
      無主觀故意、亦無過失，惟復查決定竟完全置不起訴處分
      所認定之上開事實與理由於不顧，僅以一句構成要件不同
      而草率帶過，又曲解為原告係欲以無刑責而援引免負行政
      罰責云云，其認事用法粗率至此，自不能維持，應予撤銷
      。另按訴願決定雖依據行政罰法第26條規定，稱：「虛報
      進口貨物之行為不能適用懲治走私條例科刑者，仍可援引
      海關緝私條例處罰」云云。惟原告係以不起訴處分所認定
      之事實與理由，主張並證明原告並無主觀故意、亦無過失
      ，被告如欲對原告裁罰，自仍應對原告所為究竟有何違法
      ，盡舉證責任，始屬適法，但訴願決定逕以刑法及行政罰
      法構成要件有別，並援引行政罰法第26條，即逕為認定得
      對原告課罰，而忽略自己之舉證義務，顯屬違法而應予撤
      銷。末查，訴願決定另援引84年5月9日台財關第84017593
      6號函釋，稱：「名義上之進口人與實際進口人應分別論
      以『虛報』及『私運』之違章」，認原告從事進口貿易業
      務，仍應論以「虛報」違章云云，姑不論該等函釋係指名
      義上進口人及實際進口人分屬二人之情形，與本件事實根
      本無涉。實則，本件原告僅有一進口貨物之行為，倘原告
      明知進口貨品為不准許進口之「半發酵烏龍茶」，卻故意
      申報「發酵紅茶」，自會同時該當「走私」及「虛報貨物
      名稱而逃避管制」之故意，反之亦然，蓋實難想像本件原
      告進口貨物之一行為，並無「走私故意」，卻有「虛報貨
      物名稱故意」存在，故原告既無走私故意，自無虛報貨物
      之故意或過失，亦無違反海關緝私條例第37條可言，原處
      分等硬要切割以觀，認原告縱算無走私故意，亦有虛報貨
      物名稱之故意云云，已顯然悖於論理法則，實屬無稽等情
      。並聲明求為判決撤銷訴願決定、復查決定及原處分。
三、被告則以︰
（一）按海關緝私條例第37條所稱「虛報」係指「申報虛偽不實
      」而言，進口貨物是否涉及虛報，係以原申報者與實際進
      口貨物現狀為認定憑據，當原申報與實際來貨不符時，即
      構成虛報。又進口非屬「台灣地區與大陸地區貿易許可辦
      法」第7條規定准許輸入之大陸地區物品者，即構成進口
      禁止輸入之物品而涉及逃避管制之違法行為。是以，貨物
      進口人對於進口貨物(報單)負誠實申報之義務，應注意報
      單上各事項之申報是否正確。查，原告於97年4月28日向
      被告業務一組離島派出課（金門）報運進口中國大陸產製
      紅茶乙批，經被告查驗結果，實到貨物為烏龍茶，並經茶
      葉改良場鑑定結果為「經高溫烘焙之部分發酵茶」，應歸
      貨品分類號列第0902.40.20.00-7號，輸入規定「MW0」，
      非屬「開放小三通貨品明細」所准許輸入之大陸物品，原
      告涉有虛報進口貨物名稱，逃避管制之情事，被告乃依上
      開規定，處以貨價1倍之罰鍰計272,700元，併沒入貨物，
      於法洵無不合。
（二）原告主張系爭貨物在彼此認知差異以及相關規範未臻具體
      明確下，單以鑑定結果認定系爭貨物係半發酵烏龍茶，即
      逕認為管制進口之物品，顯未能善盡調查能事，顯屬粗率
      違法之認定，自有未洽云云。經查，市售之綠茶、紅茶及
      烏龍茶，係以茶葉發酵之程度作為區分之標準，凡未經發
      酵者稱為綠茶，已發酵者則為紅茶，至部分發酵者則屬烏
      龍茶。而「開放小三通貨品明細」僅列載綠茶及紅茶於符
      合輸入條件下得經由小三通進口，而烏龍茶則否。本件原
      告已取得金門縣政府核發大陸地區農水產品進口同意文件
      ，准許輸入中國大陸產製之紅茶，是本件來貨如為紅茶，
      則准予進口，如為烏龍茶則屬管制進口物品。是原告於97
      年4月28日報運進口中國大陸產製之紅茶乙批，經被告查
      驗結果，以外包裝紙箱標明「烏龍茶」字樣，疑實到來貨
      與原申報不符，嗣檢樣送請茶葉改良場協助鑑定結果略以
      ：「貨樣經沖泡評鑑為經高溫烘焙之部分發酵茶。」因部
      分發酵茶（即俗稱之烏龍茶）為管制進口物品，遂將本件
      以違反懲治走私條例移送法務部調查局福建省調查處偵辦
      ，期間該處人員復將案扣貨樣重新送鑑，鑑定結果亦同，
      系爭來貨並非原申報之紅茶；原告雖稱依照其與出口商廈
      門利安公司之售貨合同及廈門利安公司於97年5月9日出具
      之說明書可知，系爭來貨為已發酵之紅茶，且原告97年4
      月29日申請書為贊ㄧ公司為使貨物順利通關所製作，並非
      其親自作成云云，惟查，來貨業經先後二次鑑定確屬部分
      發酵茶，縱上開文件形式上為真正，其所欲證明之內容既
      與鑑定結果不符，自以實質之證據力為強，從而原告涉有
      虛報貨名，逃避管制之違章行為，洵堪認定。準此，被告
      依法論處，洵屬有據。另原告訴稱系爭貨物因誤裝，應依
      關稅法第62條第1項及第96條第1項規定辦理退運云云，查
      本件為貨物報關進口涉及虛報貨名，逃避管制之違章情事
      ，已如前述，自無上開法條之適用。
（三）次查，本件刑事偵查結果，檢察官以原告之父黃積軍方為
      實際從事進口業務之人，復以訴外人黃積軍主觀上尚無走
      私之故意而予以不起訴處分，然刑罰與行政罰性質不同，
      構成要件有別，且各有其適用之領域，故虛報進口貨物之
      行為不能適用懲治走私條例科刑者，仍可援引海關緝私條
      例處罰，有行政罰法第26條規定：「一行為同時觸犯刑事
      法律及違反行政法上義務規定者，依刑事法律處罰之。但
      其行為應處以其他種類行政罰或得沒入之物而未經法院宣
      告沒收者，亦得裁處之。前項行為如經不起訴處分或為無
      罪、免訴、不受理、不付審理之裁判確定者，得依違反行
      政法上義務規定裁處之。」可資參照。是以，原告從事進
      口貿易業務，當知未經公告准許輸入之大陸物品不准進口
      ，並應確實查明貨物之品名，注意據實申報，以免違規受
      罰；原告未善盡注意義務，致發生虛報所運貨物產地，涉
      及逃避管制情事，行為縱無故意，亦有過失，依行政罰法
      第7條第1項：「違反行政法上義務之行為非出於故意或過
      失者，不予處罰。」之規定意旨，仍應依法論處等語，資
      為抗辯。並聲明求為判決駁回原告之訴。
四、前揭事實概要欄所載事實，為兩造所不爭，且有上開各該文
    件、原處分、復查決定書及訴願決定書等影本附原處分卷及
    訴願機關卷可稽。本件兩造之爭點，厥為原告是否涉有虛報
    所運貨物名稱，而涉及逃避管制之違章情事。茲說明如下：
（一）按「報運貨物進口而有下列情事之一者，得視情節輕重，
      處以所漏進口稅額2倍至5倍之罰鍰，或沒入或併沒入其貨
      物：一、虛報所運貨物之名稱、數量或重量。二、虛報所
      運貨物之品質、價值或規格。三、繳驗偽造、變造或不實
      之發票或憑證。四、其他違法行為。」「有前2項情事之
      一而涉及逃避管制者，依前條第1項及第3項論處。」「私
      運貨物進口、出口或經營私運貨物者，處貨價1倍至3倍之
      罰鍰。」「前2項私運貨物沒入之。」海關緝私條例第37
      條第1項、第3項、第36條第1項、第3項各定有明文。
（二）經查，原告委由贊一公司於97年4月28日向被告報運進口
      中國大陸產製紅茶乙批（進口報單號碼：第BG/97/ZV05/0
      002號第1項），被告查驗結果，來貨外包裝紙箱標示內容
      物為「烏龍茶」，與原申報「其他紅茶」不符，嗣檢樣送
      請茶葉改良場鑑定結果，確認實到貨物為「經高溫烘焙之
      部分發酵茶」，應歸列貨品分類號列第0902.40.20.00-7
      號「部分發酵茶，每包超過3公斤」，輸入規定F01（輸入
      商品應依照行政院衛生署發布「輸入食品查驗辦法」規定
      ，向經濟部標準檢驗局申請辦理輸入查驗）、MWO（大陸
      物品不准輸入），且來貨不在「開放小三通貨品明細」表
      列准許輸入之大陸物品等情，有進口報單、查驗貨物照片
      4禎、97年第09700587號處分書附原處分卷宗，以及茶葉
      改良場97年9月1日茶葉鑑定報告附原處分不得閱覽卷宗可
      稽。
（三）原告主張原處分等徒以「申報貨名與實際來貨是否相符」
      作為海關緝私條例第37條「虛報」之判斷依據，然該要件
      尚須行為人主觀上具備故意，方能構成。則原告並無「虛
      報」及「逃避管制」之故意情形下，被告除能具體指摘及
      證明原告有何「虛報」及「逃避管制」之主觀上過失，否
      則被告之處分難謂為適法云云。按最高行政法院74年4月
      份庭長評事聯席會議：「海關緝私條例第37條所定罰鍰或
      沒入，純係行政罰，倘報運人申報進出口之貨物名稱、數
      量、或重量，經海關檢查結果發現與其實際所申報者有所
      不符而涉及偷漏關稅及其他稅捐者，即構成『虛報』，應
      依本條規定按其情節輕重分別處以罰鍰或沒入或併沒入其
      貨物。至其『虛報』之原因如何，以及其虛報之方法，究
      係出於偽報、匿報、短報、漏報、抑或夾帶不報，均在所
      不問。」可知，「虛報」之認定僅以客觀事實情狀為判斷
      ，至於行為人主觀上有無故意過失，乃係應否科處行政罰
      、處罰種類及程度裁量之要件，核與「虛報」之認定無涉
      。是原告主張海關緝私條例第37條所稱「虛報」之文義，
      當係以故意為要件云云，容有誤解，不足為採。
（四）又因虛報而涉及逃避管制，依同條例第3條、第4條之規定
      趣旨，應屬第36條第1項、第3項私運貨物進口出口之範疇
      。查，原告於97年4月28日報運進口中國大陸產製之紅茶
      乙批，經被告查驗結果，以外包裝紙箱標明「烏龍茶」字
      樣，疑實到來貨與原申報不符，嗣檢樣送請茶葉改良場協
      助鑑定結果略以：「貨樣經沖泡評鑑為經高溫烘焙之部分
      發酵茶。」有進口報單、查驗貨物照片4禎附原處分卷宗
      ，以及茶葉改良場97年9月1日茶葉鑑定報告附原處分不得
      閱覽卷宗可稽。而市售所稱之綠茶、紅茶及烏龍茶，係以
      茶葉發酵之程度作為區分之標準，凡未經發酵者稱為綠茶
      ，已發酵者則為紅茶，至於部分發酵者則屬烏龍茶，故原
      告進口貨物外包裝標明為「烏龍茶」，核與檢驗結果為部
      分發酵者稱「烏龍茶」之結果相同，惟原告報運單填載「
      紅茶」，明顯報運進口貨物與實際到貨不符者，構成「虛
      報」之事實。又行為時試辦金門馬祖澎湖與大陸地區通航
      實施辦法第23條就准許金門、馬祖或澎湖地區輸入大陸地
      區物品項目，參照臺灣地區准許間接輸入之項目及金門、
      馬祖當地縣政府提報，並經貨品主管機關同意之項目等，
      設有管制規定，即公告有「開放小三通貨品明細」，其中
      僅列載綠茶及紅茶於符合輸入條件下得經由小三通進口，
      而烏龍茶則不在許可之列。則本件原告虛報進口「經高溫
      烘焙之部分發酵茶」，應歸貨品分類號列第0902.40.20.0
      0-7號，輸入規定「MW0」（大陸物品不准輸入），且來貨
      不在「開放小三通貨品明細」表列准許輸入之大陸物品，
      自屬於海關緝私條例第37條第3項所稱「管制」之範疇。
      而原告從事進口貿易業務，當知未經公告准許輸入之大陸
      物品不准進口，其進口屬經濟部公告不准輸入之大陸物品
      即烏龍茶，而非原申報之紅茶，則其虛報進口貨物品名，
      涉及逃避管制之違章事證明確，被告自得依海關緝私條例
      第37條第3項轉據同條例第36條第1項、第3項規定論處，
      故原告上述之主張，核不足採。
（五）又原告主張其業經檢察官為不起訴處分，足證其無虛報貨
      物品名及逃避管制之故意云云。惟觀其福建金門地方法院
      檢察署檢察官97年度偵字第502號不起訴處分書記載，檢
      察官係以原告之父黃積軍方為實際從事進口業務之人，復
      以黃積軍主觀上尚無違反懲治走私條例第2條第1項規定之
      故意而予以不起訴處分。何況刑罰與行政罰性質不同，構
      成要件有別，且各有其適用之領域，故虛報進口貨物之行
      為不能適用懲治走私條例科刑者，仍可援引海關緝私條例
      處罰。是上開檢察官對原告之父黃積軍所為不起訴處分認
      定之事實，自不影響本件對原告是否有虛報貨物品名及涉
      及逃避管制情事之判斷。其次，依財政部84年5月9日台財
      關第840175936號函釋復謂：「廠商報運貨物進口，夾藏
      管制物品或其他准許進口類物品，其進口人與實際貨主不
      同時，對出借牌照之不知情進口商，視其報運進口之貨物
      內所夾藏之物品類別，分別依海關緝私條例第37條第3項
      轉據第36條第1項或第37條第1項規定處罰；而對幕後走私
      之實際貨主則依同條例第36條第1項及第3項規定處罰。」
      準此，名義上之進口人與實際進口人應分別論以「虛報」
      及「私運」之違章。承此，原告從事進口貿易業務，當知
      未經公告准許輸入之大陸物品不准進口，並應確實查明貨
      物之品名，注意據實申報，以免違規受罰並維護其權益；
      且原告於辦理報關前有確實審核委任書、發票、進口報單
      等相關文件，以避免進口管制之貨品，然其未確實督促誠
      實申報，而係任由報關業者處理，致生虛報所運進口貨物
      品名，逃避管制之違章情事，縱非故意，亦難謂無過失，
      自應負其違章之責任。原告所稱其無故意或過失虛報、逃
      避管制等違章情事云云，亦非可採。從而被告依首揭規定
      ，裁處原告罰鍰及沒入貨物，依法並無不合。
（六）另原告訴稱系爭貨物因誤裝，應依關稅法第62條第1項及
      第96條第1項規定辦理退運云云，查本件為貨物報關進口
      涉及虛報貨名，逃避管制之違章情事，已如前述，核與一
      般因出口商之誤裝，而由進口商主動向海關提出申請原貨
      退運之情形有間，自無原告所主張上開法條之適用，併此
      說明。
五、綜上所述，本件被告以原告涉有虛報所運進口貨物名稱，逃
    避管制之違章行為，所為罰鍰及沒入貨物之處分，於法並無
    違誤。復查及訴願決定遞予維持，亦無不合。原告徒執前詞
    ，訴請撤銷，為無理由，應予駁回。又兩造其餘陳述於判決
    結果不生影響，無庸一一論列，併予敘明。
六、據上論結，本件原告之訴為無理由，依行政訴訟法第98條第
    1項前段，判決如主文。
中    華    民    國    99    年     3    月   31     日
             高雄高等行政法院第三庭
                         審判長法官    邱 政 強
                               法官    李 協 明
                               法官    林 勇 奮
以上正本係照原本作成。
如不服本判決，應於判決送達後20日內向本院提出上訴書狀，其
未表明上訴理由者，應於提起上訴後20日內向本院提出上訴理由
書（須按對造人數附繕本）；如於本判決宣示或公告後送達前提
起上訴者，應於判決送達後20日內補提上訴理由書（須附繕本）
。未表明上訴理由者，逕以裁定駁回。
中    華    民    國    99    年     3    月   31     日

                             書記官    楊 曜 嘉

司法院資訊處製作；財團法人民間司法改革基金會備份。
